臺灣臺中地方法院民事判決　100年度訴字第2765號
原　　　告　陳淑媚
被　　　告　王素蓮
訴訟代理人　郭隆偉律師
上列被告因妨害自由案件（100年度易字第1443號），經原告提
起請求損害賠償之附帶民事訴訟，經本院刑事庭移送前來（100
年度附民字第305號裁定），本院於民國100年12月13日言詞辯論
終結，判決如下：
    主      文
被告應給付原告新臺幣貳拾萬元。
原告其餘之訴駁回。
本判決原告勝訴部分得假執行；但被告如以新臺幣貳拾萬元為原
告預供擔保後，得免為假執行。
原告其餘假執行之聲請駁回。
    事實及理由
壹、程序方面：
一、按訴狀送達後，原告不得將原訴變更或追加，但擴張或減縮
    應受判決事項之聲明，不在此限，民事訴訟法第255條第1項
    第3款定有明文。本件原告提起本訴原聲明請求：「被告應
    給付原告新臺幣（下同）300萬元，並自起訴狀繕本送達之
    翌日即民國100年7月3日起至清償日止，按年利率百分之五
    計算之利息」。嗣於100年12月13日言詞辯論期日捨棄遲延
    利息部分，核屬減縮應受判決事項之聲明，與首揭規定相符
    ，應予准許，先予敘明。
貳、實體方面：
一、原告主張：
(一)被告因不滿其同居人即訴外人鍾榮賜與原告來往，竟基於恐
    嚇之犯意，於99年9月2日晚間9時19分許，以其所使用之000
    0000000行動電話門號撥打原告使用之0000000000行動電話
    門號，於電話中向原告表示稱「要死大家一起死、不會讓你
    們好過、你不要讓我想不開、要對你潑硫酸」等語，以此加
    害生命、身體之事恐嚇原告，使原告心生恐懼，致生危害於
    安全，被告之言語顯已觸犯刑法第305條恐嚇罪嫌，上述事
    實，業經臺灣臺中地方法院100年度易字第1443號刑事判決
    、臺灣高等法院臺中分院100年度上易字第1491號判決判處
    有期徒刑6月確定。
(二)被告之恐嚇行為造成原告心生畏懼以致罹患精神憂鬱相關疾
    病，其次被告在該月份當中l5日、17日、18日、22日，通話
    次數分別高達40次、29次、26次、38次，通話頻率顯然與一
    般情況有異，尤其是時間係凌晨3時或夜間22時起密集撥打
    數十次等，致原告無法專心睡眠，而有精神耗弱情形，其病
    況日漸嚴重，有影響工作能力之餘，被告上述犯行，已嚴重
    侵害原告人格權益，為此援引民法第184條第1項前段及第
    195條第1項規定，向被告請求300萬元之損害賠償等語。並
    聲明：被告應給付原告300萬元；願供擔保，請准宣告假執
    行。
二、被告則以：原告與被告究屬對立之身分關係，且原告為第三
    者，是其指摘被告涉犯恐嚇危害安全罪之證言，在基於「無
    罪推定」原則之情形下，須有補強證據且經合法調查，始得
    採信其為真實。又鍾榮賜與被告係同居男女朋友關係，且與
    原告間疑似有所謂「劈腿」情事，故單就鍾榮賜之證言而言
    ，亦難確信其所言為真實，是其二人之間，在未經調查其他
    積極證據之前，實無法相互補強證明其真偽，更難以互核相
    符為由予以採信，均無法證明被告有為恐嚇之言語，至於刑
    事判決認定被告認為原告與鍾榮賜有曖昧或所謂「劈腿」情
    形，其犯罪動機充足部分，更不能據以認定被告確有恐嚇之
    犯行，仍應有直接積極之證據以資證明，又縱然被告之答辯
    有避重就輕之情形，依據最高法院21年上字第474號判例意
    旨，亦屬被告所辯之反證不成立，仍不得持為認定被告犯罪
    之論據，更不可據此認定原告、鍾榮賜之證言可採，縱然被
    告之態度、言行，有所謂亂吃醋而令人反感之情形，不得僅
    以觀感不佳，採信一切不利之事證而空言排除有利被告之事
    證，刑事判決違反無罪推定原則，是以原告之主張毫無憑據
    可言，且本件刑事判決之認事用法顯違背法令等情明確，更
    難為原告主張所憑依之證據。且原告顯有與鍾榮賜曖昧不明
    之情事，加以原告所主張之賠償金額竟高達300萬元，明顯
    有惡意敲詐之意圖等情，足見原告恐有與鍾榮賜勾串誣陷被
    告，藉此獲取不法暴利之虞，其訴自無理由等語。並聲明：
    原告之訴駁回；如受不利判決，願供擔保請准宣告免為假執
    行。
三、本件原告主張被告曾對其有上開恐嚇危害安全行為，請求被
    告損害賠償，為被告所否認，並以前詞置辯。經查：
(一)原告主張上開事實，業據原告迭於檢察官偵訊中（見99年度
    他字第7252號卷第14、17頁）及本院刑事庭審理中（見本院
    刑事卷第26至29頁背面）指證在卷，互核相符，並有前揭00
    00000000與0000000000行動電話門號於99年9月2日晚間9時
    19分許之通聯紀錄可稽（同前他卷第2頁），又被告既自承
    該0000000000電話僅其與鍾榮賜二人所用（見本院刑事卷第
    16頁），而證人鍾榮賜於檢察官偵訊中證稱：0000000000行
    動電話為伊所申請使用，使用1年後，即交給被告使用，該
    電話僅有伊與被告使用，而前揭99年9月2日晚間9時19分許
    之通聯，並非伊所為等語（同前他卷第15、16頁），自堪認
    本案通話確係被告所撥打無誤，證人鍾榮賜前揭證詞，亦足
    為原告指證屬實之佐證。
(二)被告於100年2月15日第1次警訊中供稱：伊與原告不認識，
    沒有仇怨，另伊固曾撥打0000000000電話，惟伊僅係為找鍾
    榮賜，而該電話係由一不知名女子所接，且並未轉接予鍾榮
    賜接聽，再伊與鍾榮賜係屬男女朋友，雙方並無仇怨云云（
    見99年度發查字第90號卷第8、9頁），於本院刑事庭100年5
    月30日審理中則辯稱：伊於99年9月間與鍾榮賜同居，該期
    間常常有其他陌生女子在半夜與鍾榮賜電話聯絡，伊問鍾榮
    賜該女子是誰，他說是朋友，沒有說姓名，伊亦未再追問云
    云，選任辯護意旨甚以被告與原告未曾見過面置辯，然嗣原
    告於本院刑事庭證述提及略謂：於伊提出告訴前，被告曾與
    鍾榮賜於伊店內打架、又被告亦曾至伊店外大喊鍾榮賜給我
    死出來等語後（見本院刑事卷第27頁背面），被告嗣即供稱
    ：「（問：對證人陳淑媚所言有何意見）這都不是事實，有
    一次鍾榮賜去他店裡，我們公司有事要找鍾榮賜都找不到，
    有人告訴我鍾榮賜在店裡，我就去找且也有找到，鍾榮賜當
    時很兇打我說我很囉嗦，店員也有看到，後來我就走掉了。
    另外有一次我去找鍾榮賜，當時證人在店門口，我問他鍾榮
    賜有沒有來，他說沒有，不相信去裡面看，我去裡面看沒有
    我就走掉了。還有一次鍾榮賜跟我說他沒有跟證人在一起了
    ，我說今天晚上幾點你會回來，他說十點多，結果十點多沒
    有回來，我打電話給鍾榮賜他說他在嘉義，後來我打電話給
    他朋友，他朋友說他一直跟一個女人講電話，我問他朋友何
    時回來，他說在高速公路了，後來我就去證人店外等，後來
    證人收完店後我就叫計程車跟著證人，就看到鍾榮賜的車子
    載著證人，鍾榮賜看到我要用車子撞我，我就擋在車子前面
    ，我就跳上他的車子前面，鍾榮賜下車想要打我」云云（見
    本院刑事卷第30頁），核被告於偵查之初及本院刑事庭審理
    之初所供其與原告、鍾榮賜往來平和之情形，一經原告於刑
    事庭審理中為相牽涉之指控後，被告隨即自曝其與原告、鍾
    榮賜前確多有怨隙等情，是被告避就之情甚明，亦堪認被告
    對原告前確已多有不滿，而有充足之犯罪動機。次查，原告
    於本院刑事庭證稱：「（問：提示他字卷證人所提的通聯紀
    錄，總共有7頁，這些通聯紀錄是否就是你所說被告打給你
    的通聯紀錄？）是」、「（問：從通聯紀錄來看，00000000
    00這通電話打給你非常多通，電話打來大多數的時間都在講
    什麼？）三字經、五字經」等語（見本院刑事卷第26頁正、
    背面），又該0000000000行動電話門號於99年9月份撥打000
    0000000號行動電話門號之次數頻繁，且諸如同月15日、17
    日、19日、22日，於單日通話次數即高達數十次，部分亦係
    於夜間或凌晨3時一般人休息之時段，短時間內密集撥打，
    此有前揭0000000000通聯明細可稽，核其通話頻率、時段均
    與一般常情有異，均足見被告撥打電話係惡意所為，再本案
    該通聯時間高達1042秒，佐以原告所指前揭往來情狀，原告
    指證該被告該通通話內容非僅只漫罵，而係為前揭具體之恐
    嚇言語，確堪認定屬實。末以前揭0000000000行動電話門號
    係置於被告與鍾榮賜前揭博館路住處使用，迭據被告及鍾榮
    賜供證明確，是亦堪認被告撥打前揭恐嚇電話之處為其住處
    。
(三)而被告上開妨害自由犯行經臺灣臺中地方法院檢察署以100
    年度偵字第8097號偵查後提起公訴，並經本院刑事庭以100
    年度易字第1443號判處被告有期徒刑6月，嗣經被告上訴後
    ，亦經台灣高等法院台中分院100年度上易字第1491號刑事
    案件均駁回上訴在案等情，此有本院及台灣高等法院台中分
    院上開刑事判決書在卷可憑，且經調閱刑事卷宗查核屬實，
    被告猶執詞否認上開犯行，自不足採信，堪認原告之前揭主
    張為真實。
四、按故意或過失不法侵害他人權利者，應負損害賠償責任；不
    法侵害他人之身體、健康、名譽、自由、信用、隱私、貞操
    ，或不法侵害其他人格法益而情節重大者，被害人雖非財產
    上之損害，亦得請求賠償相當之金額，民法第184條第1項前
    段、第195條第1項前段分別定有明文。本件被告於上開時、
    地，於電話中以上開言詞恐嚇原告致生危害於安全，顯已侵
    害原告自由且情節重大，自屬對原告實施侵權行為。從而，
    原告依民法第184條第1項、第195條第1項規定，請求被告賠
    償其損害，自屬有據。
五、次按以人格權遭遇侵害，受有精神上之痛苦，而請求慰藉金
    之賠償，其核給之標準，須斟酌雙方之身分、資力與加害程
    度及其他各種情形核定相當之數額。且所謂「相當」，應以
    實際加害情形與其名譽影響是否重大及被害人之身分、地位
    與加害人之經濟情況等關係定之（最高法院86年度臺上字35
    37號判決意旨參照）。查本件原告為高中畢業，在小吃部打
    工，一個月收入約2萬餘元，名下無不動產，有投資1筆，98
    、99年所得給付總額各為26,168、61,927元；被告係國小畢
    業，現於市場賣衣服，一個月收入約1萬餘元，名下有房屋
    、土地財產總額約111萬元，98、99年所得給付總額各為4,4
    48、2,316元，業據兩造於本院審理中分別陳明在卷，復有
    本院依職權於稅務電子閘門資料庫所查詢之兩造財產所得資
    料查詢表各1份在卷可稽，本院斟酌上情、被告上開恐嚇言
    論之內容、兩造之身分、地位、經濟能力，及原告因被告恐
    嚇行為所受精神上之痛苦等一切情狀，認原告請求賠償精神
    慰撫金300萬元，尚屬過高，應核減為20萬元為適當。
六、從而，原告本於侵權行為法律關係請求被告給付20萬元，為
    有理由，應予准許；逾此部分之請求，即屬無據，應予駁回
    。
七、兩造固均陳明願供擔保請准宣告假執行或免為假執行，惟本
    判決原告勝訴部分未逾50萬元，爰依民事訴訟法第389條第1
    項第5款規定，依職權為假執行宣告；而被告聲請免假執行
    部分，核無不合，爰就原告勝訴部分，酌定相當擔保金額准
    許之；至於原告敗訴部分，其假執行之聲請，失所附麗，應
    予駁回。
八、本件判決事證已臻明確，兩造其餘攻擊防禦方法及舉證，均
    已無礙本院上開審認，自毋庸逐一論駁，附此敘明。
九、末本件訴訟係原告提起刑事附帶民事訴訟，由本院刑事庭依
    刑事訴訟法第504條第1項規定移送前來，依同條第2項規定
    免繳納裁判費，茲參酌臺灣高等法院暨所屬法院95年度法律
    座談會意見，無庸為訴訟費用負擔之諭知，附予敘明。
十、據上論結，本件原告之訴為一部有理由，一部無理由，依民
    事訴訟法第389條第1項第5款、第392條第2項，判決如主文
    。
中    華    民    國    100    年    12    月    30    日
                  民事第二庭   法  官  吳崇道
以上為正本係照原本作成。
如對本判決上訴，須於判決送達後20日內向本院提出上訴狀。如
委任律師提起上訴者，應一併繳納上訴審裁判費。
中    華    民    國    100    年    12    月    30    日
                               書記官